【裁判字號】    95,台非,238
【裁判日期】    951005
【裁判案由】    詐欺
【裁判全文】
最高法院刑事判決              九十五年度台非字第二三八號
上  訴  人  最高法院檢察署檢察總長
被      告  甲○○
            乙○○
上列上訴人因被告等詐欺案件，對於台灣南投地方法院中華民國
九十四年三月十三日第一審確定簡易判決（九十四年度投刑簡字
第三七號，聲請案號：台灣南投地方法院檢察署九十三年度核退
偵字第二０二號），認為違法，提起非常上訴，本院判決如下：
    主  文
原判決關於違背法令部分撤銷。
    理  由
非常上訴意旨稱：「按判決不適用法則或適用法則不當者，為違
背法令，刑事訴訟法第三百七十八條定有明文。又刑法第二十八
條之共同正犯，係指二人以上共同實施犯罪之行為者而言。幫助
他人犯罪，並非實施正犯，在事實上雖有二人以上共同幫助他人
犯罪，要亦各負其幫助犯之責任，仍無適用該條之餘地（最高法
院三十三年上字第七九三號判例、八十二年度台上字第六０八四
號判決要旨參照）。查本件原判決以被告甲○○、乙○○預見販
售本人所有之金融機構存摺帳戶予他人使用，他人將可能用以遂
行詐欺取財之非法犯行，竟仍不違背其本意。甲○○於民國九十
三年二月二十五日，在南投縣草屯鎮○○路與碧山路路口前，將
其所有設於中華郵政股份有限公司南投郵局名間分局帳號000
00000000000號帳戶之存摺、印鑑、提款卡連同密碼
，以新台幣（下同）五千元之代價，出借予一姓名年籍不詳之成
年男子。該男子即與所屬之犯罪集團成員，於九十三年六月二十
八日前之不詳時間，藉出售網路線上遊戲『天堂』之武器裝備為
詞，在網路上刊登廣告，使莊惟展陷於錯誤，接續誘騙莊惟展分
別轉帳二萬三千五百十九元入馬秋連帳戶、二萬四千零二十五元
及四萬一千零四十元入甲○○前開帳戶。甲○○並與乙○○共同
基於幫助連續意圖為自己不法所有，以詐術使人將本人之物交付
之犯意聯絡，由乙○○前往上開南投郵局名間分局，將其原申請
帳號為0000000000000號之帳戶，辦理掛失補副及
申請提款卡片後，將存摺、密碼及提款卡片等，交付甲○○，由
甲○○於九十三年三月間下旬某日，在南投縣南投市慶豐銀行旁
之黃昏市場，以五千元之代價，出賣予以『廖增杰』為首之詐欺
犯罪集團中不詳姓名成年男子後，該犯罪集團人員即基於常業詐
欺之犯意，於九十三年三月二十七日十六時許，以電話通知被害
人張家豪信用卡被側錄為由，使陷於錯誤，誘騙張家豪以提款機
，將七千三百四十八元匯入甲○○、乙○○所共同提供之前揭帳
戶等情，事證明確，而論處被告等罪刑，雖非無見。惟依照上開
判例要旨，被告等雖共同幫助他人犯詐欺罪，但亦僅各負幫助詐
欺罪責，並無刑法第二十八條規定之適用。乃原判決未注意及此
，竟依刑法第二十八條之規定，論處被告等共同幫助詐欺罪刑，
自有判決適用法則不當之違背法令。案經確定，爰依刑事訴訟法
第四百四十一條、第四百四十三條提起非常上訴，以資糾正。」
等語。
本院按判決不適用法則或適用法則不當者，為違背法令，刑事訴
訟法第三百七十八條定有明文。又刑法第二十八條之共同正犯，
係指二人以上共同實行犯罪之行為而言。幫助他人犯罪，並非實
行正犯，在事實上雖有二人以上幫助殺人，要亦各負幫助殺人責
任，仍無適用該條之餘地（本院三十三年上字第七九三號判例意
旨參照）。原判決係認定被告甲○○、乙○○（下稱被告等）預
見販售本人所有之金融機構存摺帳戶予他人使用，他人將可能利
用該帳戶遂行詐欺取財之非法犯行，竟仍基於未必故意，甲○○
於九十三年二月二十五日，在南投縣草屯鎮○○路與碧山路口前
，將所有設於中華郵政股份有限公司南投郵局名間分局帳號為0
0000000000000號之帳戶存摺、印鑑、提款卡連同
密碼，以五千元之代價出借予一姓名年籍不詳之成年男子。旋該
男子即與所屬之犯罪集團成員，於同年六月二十八日前之不詳時
間，佯在網路上刊登出售網路線上遊戲「天堂」之武器裝備廣告
，使莊惟展見該廣告後陷於錯誤，接續依指示轉帳二萬三千五百
十九元入馬秋連帳戶及轉帳二萬四千零二十五元、四萬一千零四
十元入甲○○上開帳戶。另甲○○又與乙○○共同基於幫助連續
意圖為自己不法所有，以詐術使人將本人之物交付之犯意聯絡，
由乙○○前往上開南投郵局名間分局，將其原所申請帳號為00
00000000000號之帳戶，於辦理掛失補副及申請提款
卡後，將該帳戶之存摺、密碼及提款卡交予甲○○，由甲○○於
九十三年三月下旬某日，在南投縣南投市慶豐銀行旁之黃昏市場
，以五千元之代價出賣予以「廖增杰」為首之詐欺犯罪集團中某
不詳姓名成年男子後，該犯罪集團人員即基於常業詐欺之犯意，
於同年月二十七日十六時許，以電話向張家豪佯稱其信用卡遭側
錄，使張家豪陷於錯誤，利用張家豪以提款機將所有七千三百四
十八元匯入被告等共同提供之上揭帳戶，因依修正前刑法第二十
八條、第三十條第一項前段、第二項、第五十六條及刑法第三百
三十九條第一項規定，論處甲○○共同連續幫助連續意圖為自己
不法之所有，以詐術使人將本人之物交付罪刑，及論處乙○○共
同幫助連續意圖為自己不法之所有，以詐術使人將本人之物交付
罪刑等情。但如前述，刑法第二十八條之共同正犯，係指二人以
上共同實行犯罪之行為而言，幫助他人犯罪，並非實行正犯。本
件事實上雖有被告等二人幫助他人詐欺，但應各負其幫助詐欺罪
責，無適用刑法第二十八條之餘地，原判決適用該條之規定各論
處被告等共同幫助詐欺罪刑，自有適用法則不當之違誤。案經確
定，非常上訴意旨執以指摘，洵有理由，惟原判決尚非不利於被
告等，僅應由本院將原判決關於違背法令部分撤銷，以資糾正。
據上論結，應依刑事訴訟法第四百四十七條第一項第一款前段，
判決如主文。
中    華    民    國  九十五  年    十    月    五    日
                      最高法院刑事第十一庭
                          審判長法官  謝  俊  雄
                                法官  陳  世  雄
                                法官  魏  新  和
                                法官  吳  信  銘
                                法官  徐  文  亮
      本件正本證明與原本無異
                                      書  記  官
中    華    民    國  九十五  年    十    月   十二   日
                                                      Ｋ


司法院資訊處製作；財團法人民間司法改革基金會備份。
